【裁判字號】    98,訴,2349
【裁判日期】    990615
【裁判案由】    損害賠償
【裁判全文】
臺灣臺中地方法院民事判決  98年度訴字第2349號
原      告  顧杖家
被      告  鍾宇軒
訴訟代理人  楊俊樂律師
上列被告因過失傷害案件，經原告提起刑事附帶民事訴訟請求損
害賠償事件，由本院刑事庭裁定移送前來（98年度交附民字第13
9號），本院於民國99年6月1日言詞辯論終結，判決如下：
    主  文
被告應給付原告新台幣壹拾肆萬零壹佰壹拾柒元，及自民國九十
八年七月十三日起至清償日止，按年息百分之五計算之利息。
原告其餘之訴駁回。
本判決原告勝訴部分得假執行。但被告以新台幣壹拾肆萬零壹佰
壹拾柒元為原告預供擔保後，得免為假執行。
原告其餘假執行之聲請駁回。
    事實及理由
一、原告起訴主張：
  (一)被告於民國97年9月3日17時45分許，駕駛車牌號碼M2G-863
    號重型機車，沿雙向均劃設有快車道及機車道各1車道之台
    中市○○路往公益路方向（下稱南向）車道行駛，前至與台
    中港路交岔路口前，理應注意汽車行經未劃行人穿越道之交
    岔路口，遇有行人穿越道路時，無論有無交通警察指揮或號
    誌指示，均應暫停讓行人先行通過。而依當時情形，並無不
    能注意之情事，竟疏未注意車前狀況貿然前行，撞擊原告，
    致原告受有左脛骨幹骨折、左腓骨近端骨折、右小腿挫傷合
    併皮膚壞死及蜂窩性組織炎及膿瘍之傷害。
  (二)原告因上開車禍傷害，迄今仍無法照常工作，受有工作損失
    新台幣（下同）528,000元（原每月薪資所得22,000元，共
    計2年無法工作），更支出97年9月3日至今之醫療及其他必
    要花費（如助行器等）27,623元、看護費用720,000元（預
    計看護時間2年，每月以3萬元計算），及復建所需費用224,
    377元，共計150萬元之損害，爰依法請求被告給付侵權行為
    損害賠償。
  (三)聲明：1.被告應給付原告150萬元，及自起訴狀繕本送達翌
    日起至清償日止，按年息5%計算之利息。2.願供擔保請准宣
    告假執行。
二、被告則以：
  (一)系爭車禍發生之口路即台中港路與英才路口之交叉路口，其
    四方皆設有人行地下道，依法行人不能從該平面道路直接穿
    越，即原告於此並無路權。惟原告係於此禁止行通行之道路
    行走，且原告於警訊時陳述略以：伊要穿越英才路至對面走
    至一半時，發現被告機車向伊左側以很快速度過來，伊就向
    後退，結果機車車頭仍向著伊，伊又想綠燈已結束，伊趕緊
    往前走，被告就撞上伊等語，與被告警訊所述：「行人（婆
    ）由我左側要穿越台中港路，我發現時我往左閃避，結果對
    方行人又往後退，．．」，已略有不同。本件車禍發生地點
    係在慢車道右側略近左側之機車待轉區上，如原告所述為真
    ，會在未到一半的地方碰撞，有可能是原告後退才會撞到被
    告車，此與一般人會預測行人往前走，往行人後側閃避之舉
    止相符。且被告機車事發後係停近中港路快慢車道分隔島延
    伸線較近處，非停靠在中港路邊，則機車向後閃避可能性較
    高，故本件係原告前進忽又後退時遭被告撞及較有可能，則
    被告稱係原告忽然間變動行進方向致其閃避不及而撞及原告
    應與事實相符。就此應考慮的是，原告於行人不能穿越之路
    段行走，又忽然變換行進方向，於下班尖峰時段，被告機車
    騎士有無防免系爭車禍危險發生之義務？或有無可能防範行
    人上開行為所生之危險？
  (二)按道路交通安全規則第103條第3項規定：「汽車行經未劃設
    行人穿越道之交岔路口，遇有行人穿越道路時，無論有無交
    通指揮人員指揮或號誌指示，均應暫停讓行人先行通過。」
    ，應適用於行人可以通行之道路，於行人不可通行路段應無
    適用。蓋該第103條於95年6月30日修正理由係「配合道路交
    通管理處罰條例第44條及第48條修正，爰修正第1項，並增
    列第2項及第3項。」，故解釋第103條之法規內涵不可能超
    越其母法即道路交通管理處罰條例第44條及第48條規定之範
    圍。次按道路交通管理處罰條例第44條第2項之立法理由「
    第2款後段為行人穿越道優先路權之規定，為讓行人能夠信
    賴斑馬線，除加強取締未讓行人優先通行的違法車輛外，應
    將現行條文第2款後段之規定單獨移列為第2項，且罰鍰提高
    至新台幣1200元以上3600元以下，如此修法、執法雙管齊下
    ，才能樹立行人穿越道的安全性和權威性。」，係在樹立行
    人穿越道之權威，亦僅規定行人在行人穿越道有優先路權。
    而該第48條第2項則更明確規範禁止行人穿越路段，行人並
    無優先通行路權。又依第44條及第48條之體系性，第44條第
    2項應為反面解釋「在禁止行人穿越路段，未暫停禮讓行人
    先行通過者，不予處罰。」而道路交通安全規則第103條既
    係配合道路交通管理處罰條例第44條及第48條修正，不可能
    超越上開條例意旨「禁止行人穿越路段，無暫停禮讓行人先
    行通過之義務。」，故該第103條第3項必須限縮解釋僅在行
    人可以穿越之路段。另依道路交通安全規則第134條第1款係
    禁止行人穿越之路段，而本件中港路英才路口四向皆設有人
    行地下道，為禁止行人穿越路段，依法被告並無暫停禮讓違
    規行人先行之法律上義務。承上所述，原告以被告違反於交
    叉路口暫停禮讓行人之注意義務，尚非有據。本件原告既在
    禁止行人通行之路段通行，被告亦已盡其閃避之義務，對於
    本件事故之發生應無過失，無庸負損害賠償責任。
  (三)縱認被告對系爭車禍事故須負過失責任，對原告之醫療花費
    26,903元不爭執，惟原告提出96年1月至97年5月之每月薪資
    22,000元之薪資證明單，該證明單證明僅至97年5月，之後
    即無薪資，本件車禍於97年9月3日發生，係在原告無工作所
    得期間，其是否受有薪資損害尚非無疑。又原告於97年5月
    高齡65歲，已達法定強制退休年紀，則原告請求工作損失於
    法無據。至原告支出看護費用部分未能舉證以實其說，其必
    要性亦非無疑；復建費用224,337元，含計程車資、床上桌
    、酒精棉片等、助行器、紙膠、營養品等，應扣除無收據、
    無必要及重複計算之物品，僅3,500元係為必要支出。另目
    前原告行動自如，且較同齡之人更健康，不需任何輔具即可
    行動。
  (四)本件原告在行人不能通行之道路上，於下班行車擁擠之際，
    冒然違規通行，且行進方向違背一般常人理解之忽前忽後，
    被告已盡閃避義務，則原告對本件損害之發生應有90%過失
    ，被告主張過失相抵。
  (五)聲明：1.原告之訴駁回。2.如受不利判決，願供擔保請准宣
    告  免為假執行。
三、本院判斷：
  (一)原告主張兩造於上開時、地發生車禍事故，因此受有左脛骨
    幹骨折、左腓骨近端骨折、右小腿挫傷合併皮膚壞死及蜂窩
    性組織炎及膿瘍之傷害，提出診斷證明書為證，被告就原告
    受傷之事實不爭執，惟以前詞置辯，經查：
  依被告於員警談話紀錄時供承：伊是行駛台中港路由民權路
    往健行路方向之慢車道的右側道，至英才路口，伊的號誌（
    台中港路）為綠燈，伊直行，對方行人（婆婆）由伊左側要
    穿越台中港路，伊發現時伊往左閃避，伊發現行人時約距離
    30 公尺，伊減速慢行，到約8公尺時，伊發現危險才急剎車
    ，當時行車速率約40-50公里等語，及其於偵查中自承伊時
    速40公里左右，是綠燈，伊行經十字路口時有減速等語（見
    臺灣臺中地方法院檢察署98年度他字第913號卷第22頁、10
    頁，下稱他字卷）以觀，倘被告所述為真，則顯然被告於事
    發當時並非係處於停等紅燈變換綠燈後才起動機車前行之狀
    態，而是自始即處於一路沿台中港路行駛之中。易言之，設
    以被告所辯之行向言，當時中港路之行向應是處於綠燈狀態
    ，而當時是下班時間5時45分許（按97年9月3日係星期三）
    ，可以想見當時中港路東西雙向二處快車道上亦必有眾多車
    輛行駛（參他字卷第30-31頁之警方採證照片即可看出當時
    車輛往來眾多），則殊難想像身為老人之原告，以年邁之步
    履，竟能如入無人之境，闖紅燈橫越中港路，其間並須連闖
    東西雙向二處快車道，卻未遭快車道之車輛撞及，安然越過
    快車道，竟在橫越中港路盡處之慢車道時與被告機車發生車
    禍？此在常情上極不合理。職是，被告所辯稱其當時之行向
    是否為真，即有可疑。
  就本件車禍可能之碰撞點所在，參以卷附警方之採證照片（
    見他字卷第30、31頁）顯示，事故發生後之被告機車是停放
    在該「機車待轉區」再往西距離約逾一輛警車車身長之前方
    處，則即使如被告所述，碰撞位置是在沿中港路往西行向慢
    車道上之「機車待轉區」云云為真，但以此可見被告之機車
    停放處並非係其所指之第一時間碰撞處，足見被告機車於事
    發後仍有移動情形，證人即到場處理之派出所員警吳建福於
    臺灣高等法院臺中分院刑事庭審理時證稱略以：伊到場時，
    機車還在車道上，伊認為沒有被移動過云云（見臺灣高等法
    院臺中分院98年度交上易字第1708號卷第89頁背面，下稱高
    院刑事卷），不過係推測之詞，明顯與實情不符，自無可採
    。從而被告之機車既非係停在碰撞時之第一時間處所，則自
    無憑卷附警方採證照片上被告機車之車頭方向，及其地上掉
    落之水壺，據為判斷被告當時騎車行向之基礎。
  據原告於98年1月9日警方製作道路交通事故談話紀錄時，供
    稱：伊是由台中港路一段198號Ａ棟出來，伊要穿越英才路
    至對面，至公車招呼站（台中港路往台中港方向）搭公車去
    購物等語（他字卷第25、26頁）；其於偵查中供稱：伊當時
    是從公司出來，沒有安全島，伊從英才路自左往右走等語（
    他字卷第14頁）；其於本院刑事庭審理時結證稱：「我當時
    是走在英才路上，當時的英才路是紅燈，我要穿越英才路我
    是從東海大學的方向往車站走」、「（問：你是要回到公司
    ？或是從公司離開？）從公司離開，就是中港路198號。」
    、「（問：轉角有無地下道？）有，因為我受傷過，走樓梯
    不舒服，我要搭的公車站牌就在轉角的中港路上，我只要橫
    越英才路就到了。」等語（見本院98年度交易字第320號卷
    第23頁正、背面，下稱本院刑事卷）。
  證人即第二位趕到現場扶持原告之證人林承漢於本院刑事庭
    結證稱：原告是伊公司的客戶，伊公司為天力生物科技股份
    有限公司（下稱天力公司），是在中港路一段198號Ａ棟9樓
    等語（見本院刑事卷第24頁）；其於臺中高分院刑事庭98
    年12月16日審判期日結證稱略以：天力公司位於中港路一段
    19 8號Ａ棟9樓，在中港路與英才路的交叉口，靠科博館全
    國飯店附近，當天車禍之前告訴人她有到伊公司來，她發生
    車禍時是伊公司一個小弟在樓上先看見說好像發生車禍，她
    離開公司到伊等發現她倒在地上前後不到10分鐘，從伊公司
    到被害人倒地的地方一般人之速度，如電梯順暢的話要1、2
    分鐘，被害人當天大概是從她家來，她是伊公司的客戶，來
    公司看有無她需要的產品，伊員工有與她對話，伊是主管也
    有與她對話，不太了解她離開要去哪裏，伊猜她應是要回家
    等語（見高院卷刑事第46頁背面-47頁）。
  由上開相關證人之供證，可見原告於車禍前確實是剛從台中
    港路一段198號Ａ棟之天力公司離開出來，則原告稱：伊自
    天力公司離開後，要穿越英才路至對面公車招呼站（台中港
    路往台中港方向）搭公車去購物等語，應可信實。從而被告
    所辯稱原告係由公益路往西屯路方向橫越中港路行走云云，
    即難以令人置信。況且，以原告之老邁，行動非如青壯年人
    之敏捷，實殊難想像其有何必要或有何可能在短短數分鐘內
    ，自天力公司離開，無視於當時是下班時段，車輛往來之頻
    繁，先橫越中港路往南走，再折還往北橫越中港路走回事發
    地點之必要？
  據證人林承漢於本院刑事庭證稱：「（問：你在樓上看到顧
    杖家倒臥處是在何處？）英才路上靠近修車廠，我們公司對
    面是保養車子的修車廠，顧杖家是倒在靠人行道旁邊，接近
    修車廠。」等語（本院刑事卷第24頁），證人即處理本件車
    禍之交通隊員警周俊賢於本院刑事庭亦證稱：在英才路上有
    一家汽車修理廠等語（本院刑事卷第27頁），而據原告於原
    審提出之現場路口照片亦顯示在英才路上近中港路口附近，
    緊臨亞太電信門市右側（北側）隔壁確有一家汽車修車廠（
    本院刑事卷第37頁）。嗣林承漢於臺中高分院98年12月16
    日審判期日更詳為結證稱略以：伊發現原告時，救護車已經
    來了，她還倒在英才路上（並在原審卷第36頁下方照片「正
    本」上標示原告倒地之處。本院按其所標示之位置是在英才
    路向北行向近地下道入口之機車道附近處，即在亞太電信門
    市左〈南〉前方，而修車廠則是緊臨亞太電信門市之右側〈
    北〉隔壁），伊發現原告倒地位置後，不知道原告有無被移
    動過，伊是救護車來時，才下去，伊下去時，他們正在處理
    將原告抬上擔架，原告應是倒在機車道上，是倒在修車廠前
    ，伊今天所畫的位置正確，伊在原審作證稱原告倒在人行道
    旁邊，因為機車道是人和機車都可以走，伊當時講的就是今
    天所畫的位置，救護車是停在修車廠門口，她就躺在附近，
    因為修車場與亞太是隔壁，伊講的在修車廠旁邊也就是亞太
    的旁邊，就一線之隔等語（見高院刑事卷第47-48頁）。
  由上開相關證人之供證以觀，原告於車禍後倒地之位置應是
    在英才路北向近地下道入口之機車道附近處，要堪認定。再
    參酌原告於車禍前是從天力公司離開出來欲穿越英才路前去
    搭公車之行動方向，及如原告所證稱：伊看到被告機車時，
    有退一步；伊後面那隻腿還未往前邁就被撞到，而伊前面那
    隻腳還在行動中，伊後面那支腳已被撞沒有力，所以伊就往
    前撲倒在地上等語，則本件碰撞地點應是如原告所述，在其
    穿越英才路剛經過黃雙線之處。否則如以被告所辯，其係沿
    中港路直行，碰撞處又在中港路慢車道上之機車待轉區內，
    則不論是其機車尾往右甩，致車尾碰撞到原告左腳使其倒地
    ，抑或被告於緊急從原告後方閃過，原告受驚後退時，左腳
    撞到或踢到被告機車之輪胎，衡情原告之倒地處遠不可能落
    在英才路向北行向近地下道入口之機車道附近處。
  雖據原告前開之指證以觀，被告固不免有騎機車闖紅燈及逆
    向行駛之虞？然參以我國一般機車騎士之用路習性，於前方
    塞車或停等紅燈之車輛眾多時，常見機車騎士在停止之汽車
    車陣夾縫間向前行駛，或沿著雙黃線邊緣之內側快車道向前
    行駛，甚或趁對向車道因亦在停等紅燈而無來車，逕跨越雙
    黃線行駛於對向車道以超越前方停等汽車之情形。而本件車
    禍發生之際，時值星期三之下午5時45分，行車眾多已如前
    述，而原告既能穿越英才路過半，則當時英才路之行向應是
    處於紅燈狀態，由是原告證稱：其穿越英才路時，機車道及
    機車停等區都停滿機車，汽車道上也停滿汽車等情，合於台
    中市之交通狀況。而原告既是於經過英才路雙黃線時，遭被
    告騎機車撞及，則被告既有可能是沿著雙黃線邊緣之內側快
    車道向前行駛，或趁對向車道因亦在停等紅燈而無來車，逕
    跨越雙黃線行駛於對向車道以超越前方停等汽車，因其時速
    達40公里左右，致原告於正穿越雙黃線走出車陣時，為被告
    閃避不及而撞及。又被告之行車，既有上開2種可能，參酌
    原告所證稱：「我看到他時我有退一步，被告的車還是一直
    對著我過來，因後面還有車子停在那裏，所以我才又往前走
    ，被告的車子還是對著我過來，我人已走過去，但後面那支
    腿還未往前邁就被撞到我的腿。」等情，即原告先退後再前
    行時始遭撞及後面的左腿，本件復無其他證據足認被告係跨
    越雙黃線行駛於對向車道，則基於罪疑唯輕、罪疑唯利原則
    ，自僅能認定被告機車係違規行駛於本向車道沿著雙黃線邊
    緣之內側快車道向前行駛以超越前方停等車輛（因英才路雙
    向均劃設快車道及機車道各1車道，此參刑事原審卷第36 頁
    照片自明）。其次，因據原告證稱其係從機車停等區及汽車
    停等間之空隙穿越英才路等語，且參以卷附照片顯示原告倒
    地之處並未逾機車停等區之相對位置，即尚未逾越交岔路口
    ，則斯時被告騎機車並非不得由後方向前方行駛至機車停等
    區等候燈號，是其並無無闖紅燈之情事，至於車禍時因應閃
    躲以致被告機車最終往前停放在交岔路口內，則屬偶發情事
    之應變而呈現之終了狀態，尚非屬故意闖紅燈之違規行為。
  綜合上開各種主、客觀證據之調查，顯見與被告所辯均有未
    合，被告就本件車禍發生情形之辯解，自不足採信。原告應
    係在穿越英才路時，於正經過英才路上之雙黃線之處，遭沿
    英才路南向內側快車道之雙黃線邊緣行駛之被告騎機車自左
    側撞及告訴人之左腿，致生倒地於英才路北向近地下道入口
    之機車道附近處。
  卷附臺灣省臺中市車輛行車事故鑑定委員會檢送之分析意見
    （見臺灣臺中地方法院檢察署98年度調偵字第195號卷第4頁
    -5 頁背面）固以現場照片顯示路口狀況及現場圖示被告之
    機車停立位置等分析研議，而認以被告陳述其沿台中港路行
    駛，行人顧杖家穿越台中港路之肇事情形與跡證較為吻合云
    云。惟如前述，卷附道路交通事故現場圖及警方採證照片，
    均係據被告單方片面供述而為製作及採證，不足為本件車禍
    發生情形之直接證據，則臺灣省臺中市車輛行車事故鑑定委
    員所據以分析之參考資料既是有誤，其所為之分析，自亦隨
    之失真，不足採用，併此敘明。
  按道路交通安全規則第2條第1項第1款及第2項規定：「本規
    則所用名詞釋義如左：一、汽車：指在道路上不依軌道或電
    力架線而以原動機行駛之車輛（包括機器腳踏車）。」、「
    前項第1款所指之汽車，如本規則同一條文或相關條文就機
    器腳踏車另有規定者，係指除機器腳踏車以外四輪以上之車
    輛。」又同規則99條第1項第2款前段、第94條第3項、第103
    條第3項分別規定：「機器腳踏車行駛之車道，應依標誌或
    標線之規定行駛；無標誌或標線者，依下列規定行駛：二、
    在已劃分快慢車道之道路，雙向道路應在最外側快車道及慢
    車道行駛。」、「汽車行駛時，駕駛人應注意車前狀況，並
    隨時採取必要之全措施」、「汽車行經未劃設行人穿越道之
    交岔路口，遇有行人穿越道路時，無論有無交通警察指揮人
    員指揮或號誌指示，均應暫停讓行人先行通過。」另同規則
    第134條第1款規定：「行人穿越道路，應依下列規定：一、
    設有行人穿越道、人行天橋或人行地下道者，必須經由行人
    穿越道、人行天橋或人行地下道穿越，不得在其1百公尺範
    圍內穿越道路。」查：
    1.事發地之英才路雙向均劃設快車道及機車道各1車道，此
      參刑事原審卷第36頁照片自明，而本件被告係於事發時、
      地之下班時間，因前面車輛停等紅燈，乃騎機車沿英才路
      南向車道雙黃線邊緣之內側快車道向前行駛而肇事，則其
      係違反道路交通安全規則第99條第1項第2款之規定。
    2.據原告稱：伊看到被告機車時，有後退一步，但被告的車
      還是一直對著我過來，仍又往前走，被告的車子還是對著
      伊過來，伊人已走過去，但後面那支腿還未往前邁就被撞
      到伊的腿等語，而被告亦一再辯稱有見告訴人後退，伊再
      閃躲等語，則被告既已發現告訴人穿越英才路，惟仍疏未
      注意車前狀況，隨時採取必要之全措施，並暫停讓行人先
      行通過，自亦有違反道路交通安全規則第94條第3項、第
      103條第3項之違規。
    3.被告另辯稱：道路交通安全規則第103條第3項之禮讓行人
      先行規定，必須限縮解釋僅在行人可以穿越之路段云云。
      惟按道路交通安全規則第103條第1項、第2項及第3項分別
      規定為：「汽車行近未設行車管制號誌之行人穿越道前，
      應減速慢行。」、「汽車行經行人穿越道，遇有行人穿越
      時，無論有無交通指揮人員指揮或號誌指示，均應暫停讓
      行人先行通過。」、「汽車行經未劃設行人穿越道之交岔
      路口，遇有行人穿越道路時，無論有無交通指揮人員指揮
      或號誌指示，均應暫停讓行人先行通過。」其中該第3項
      之規定明顯係對應於第1項、第2項劃設有行人穿越道之汽
      車行車規範而來，基於行人係道路使用之弱勢者，為保護
      行人安全而設，此由其規定「無論有無交通指揮人員指揮
      或號誌指示」以觀，只須汽、機車行經平面道路上未劃設
      行人穿越道之交岔路，遇有行人穿越道路，無論行人是否
      違規未行經人行天橋或人行地下道，均仍應暫停禮讓行人
      先行，蓋汽、機車駕駛人縱使享有路權，但人命無價，行
      人生命安全之權益恆高於道路使用權（按參以第2項亦有
      「無論有無交通指揮人員指揮或號誌指示」之規定，是以
      於行人未依交通指揮人員指揮或號誌指示，而穿越劃設之
      行人穿越道時，例如紅燈時行人仍穿越行人穿越道，而為
      汽、機車駕駛人所知見者，汽、機車仍應暫停讓行人先行
      通過，此理於第3項亦同），否則無異是鼓勵汽、機車等
      道路使用之強勢者，明知前方有行人，仍得無視於人命存
      在，而任意強行通過道路，其不當至明。
    綜上，被告於97年9月3日17時45分許，駕駛車牌號碼M2G-
      863號重型機車，沿雙向均劃設有快車道及機車道各1車道
      之台中市○○路往公益路方向（下稱南向）車道行駛，前
      至與台中港路交岔路口前，理應注意機器腳踏車，在前開
      已劃分快慢車道之道路，應在慢車道行駛，並應注意車前
      狀況，隨時採取必要之安全措施，且汽車行經未劃設行人
      穿越道之交岔路口，遇有行人穿越道路時，無論有無交通
      警察指揮人員指揮或號誌指示，均應暫停讓行人先行通過
      ，而依當時天氣晴、暮光、路面乾燥、無缺陷、無障礙物
      、視距良好，並無不能注意之情事，因見前方紅燈，停等
      車輛眾多，乃沿英才路南向車道之雙黃線邊緣行駛內側快
      車道向前行駛以超越前方停等車輛，而於即將抵達上開交
      岔路口時，疏未注意車前狀況及禮讓行人先行，而撞及未
      行走人行地下道而由西往東穿越英才路平面道路正經過英
      才路雙黃線之原告之後腳（左腳），致原告失去重心，向
      前倒地於英才路往西屯路方向（下稱北向）近中港路口地
      下道入口之機車道附近處，因此受有左脛骨幹骨折、左腓
      骨近端骨折、右小腿挫傷合併皮膚壞死及蜂窩性組織炎及
      膿瘍之傷害，足徵其騎車行為確有過失，且其過失行為與
      原告受傷之結果間，有相當因果關係至明。刑事判決亦同
      此認定。被告所犯過失傷害人罪，經本院以98年度交易字
      第320號刑事判決判處拘役50日，如易科罰金，以新台幣
      1,000元折算1日，嗣檢察官上訴，經臺灣高等法院台中分
      院以98年度交上易字第1708號判決原判決撤銷，被告過失
      傷害人，處拘役50日，如易科罰金，以新台幣1000元折算
      1日確定。有本院98年度交易字第320號刑事案卷、臺灣高
      等法院台中分院98年度交上易字第1708號卷，及網路查詢
      之判決書一件附卷可稽。
  (二)按因故意或過失，不法侵害他人之權利者，負損害賠償責任
    。違反保護他人之法律，致生損害於他人者，負賠償責任。
    不法侵害他人之身體或健康者，對於被害人因此喪失或減少
    勞動能力，或增加生活上之需要時，應負損害賠償責。民法
    第184第1項前段、第2項、第193條第1項分別定有明文。本
    件被告因過失肇事，致原告發生受傷之結果，則被告係因過
    失不法侵害原告之身體、健康，且該損害與被告之過失行為
    間，有相當之因果關係，揆諸前揭法律規定，被告即應負賠
    償責任。茲就原告主張之各項請求，是否應予准許，分述如
    下：
  (1)醫療費用部分：原告主張因本件車禍自費支出之醫療費用為
    27,623元，提出診斷證明書及中國醫藥大學附設醫院醫療費
    用收據等為證。經計算後，原告支出醫療費應為26,903元，
    為被告所不爭執，是原告於26,903元範圍內之請求應予准許
    。逾此範圍之請求，則屬無據，不應准許。
  (2)看護費用部分：原告主張依目前市場看護費用行情，以每月
    3萬元計算，看護期間2年，費用共72萬元。被告對原告是否
    需人看護有意見。經本院向中國醫藥大學附設醫院函查本件
    原告於97年9月3日因車禍受傷是否需要專人照顧？如需要專
    人照顧，期間多久為宜？又其是否需再次開刀？再次開刀所
    需費用為多少？需專人照顧否？如需要專人照顧，時間為多
    久？又原告是否需要採購復健器材？如需採購，所需費用應
    為多少？經該院於98年12月7日以院管檔字第0980011381號
    函覆結果如下：「病患顧杖家女士於97年9月3日因車禍造成
    左下肢骨折，右下肢挫傷、擦傷住院。97年9月4日施行左脛
    骨骨折手術。97年9月10日出院。97年9月17日因右小腿膿瘍
    及蜂窩性組織炎與左小腿骨折術後合併感染及骨髓炎住院清
    刮手術。97年10月13日出院。之後持續於門診追蹤治療，抗
    生素控制感染。因為病患年紀較大，患有糖尿病，加上雙下
    肢均有手術，行動不便，需專人照顧，期間約3個月。待骨
    折癒合後，再次住院拔除骨內固定鋼釘，建議仍需專人照顧
    約2週至傷口拆線。復健療程為便利活動，須使用輪椅，柺
    杖及助行器及安排門診復健物理治療。上列開刀及器材費用
    ，非醫師評估範圍，請洽詢其他相關單位或人士諮詢。」有
    上開函附卷可憑。又參酌被告所提出之光碟，顯示原告已能
    自行行走。本院認原告需專人照顧之時間為139天（住院35
    天，第一次出院後3個月90天，第二次出院後2週14天）。縱
    使原告由家屬看護，家屬看護勢必付出較照顧一般患者更多
    之心力，自應認原告之家屬看護費，亦應與職業看護有相同
    之評價，原告主張每月3萬元計算（即每日1,000元），本院
    認尚屬合理，則需花費139,000元，原告於此範圍之請求，
    為有理由，應予准許。逾此範圍之請求，則無理由，不應准
    許。
  (3)工作損失部分：原告主張伊原有工作，每月薪資為2,2000元
    ，因此事故，致其2年無法工作，損失528,000元，提出花藝
    股份有限公司在職證明書及薪資證明單為證。證人林銀柱於
    本院審理時證述原告於事故發生時確實在其所開設之花藝股
    份有限公司工作，車禍發生後即未至公司上班等語（見本院
    99年1月7日言詞辯論筆錄），是原告上開主張伊有工作，每
    月薪資為22,000元一節，尚堪採信。惟依前述中國醫藥大學
    附設醫院函覆本院之結果，本院認原告不能工作之時間應為
    5個月（139天，不滿1月，以1月計），則原告不能工作之損
    害為11萬元。原告於此範圍之請求，為有理由，應予准許。
    逾此範圍之請求，則無理由，不應准許。
  (4)增加生活支出部分：原告主張因此事故，往來醫院，需搭乘
    計程車，及購買營養品，提出收據及免用統一發票收據為證
    。本院審酌中國醫藥大學附設醫院診斷證明書（附於本院98
    年度交附民字139號卷第6頁）上記載：因病情需要，需購買
    輔助器（助行器、輪椅、床餐桌）等語，及審查原告所提出
    之收據，認計程車車資費2,140元；床上桌1,900元；助行器
    及便器椅2,900元；酒精棉片240元；紗布塊960元；紙膠100
    元，共8,240元，均屬合理且有必要，應予准許。至於其他
    營養品等之支出，本院則認為非屬必要之支出，不應准許。
    原告請求復健費用224,377元部分，未舉證以實其說，其請
    求為無理由，不應准許。
  (5)綜上，原告得請求被告賠償之金額合計為284,143元（計算
    式：26,903＋139,000＋110,000＋8,240=284,143元）。
四、按損害之發生或擴大，被害人與有過失者，法院得減輕賠償
    金額，或免除之，民法第217條第1項定有明文。此項規定之
    目的，在謀求加害人與被害人間之公平，故在裁判上法院得
    以職權減輕或免除之，最高法院著有85年台上字第1756號判
    例可資參照。本件原告至肇事交岔路口設有人行地下道，已
    如上述，原告於事發時、地未經由人行地下道，而穿越英才
    路，違反道路交通安全規則第134條第1款之違規，亦有過失
    被告抗辯應適用民法第217條過失相抵之法則，應屬有據。
    本院審酌原告與被告之過失程度及注意義務，認被告應負70
    %過失責任，原告應負30%過失責任，以此核算，被告應賠償
    原告之金額為198,900元（計算式為：284,143×70%=198,90
    0，元以下四捨五入）。、
五、末按保險人依本法規定所為之保險給付，視為被保險人損害
    賠償金額之一部分；被保險人受賠償請求時，得扣除之。強
    制汽車責任保險法第32條定有明文。查原告因本件事故已領
    取汽機車強制責任保險金58,783元，有兆豐產物保險股份有
    限客戶理賠服務部函附於本院卷第78頁可憑，依上開說明，
    此等保險給付應自本件損害賠償金額中扣除，扣除後，原告
    得請求之金額為140,117元。
六、從而，原告依據侵權行為損害賠償之法律關係，請求被告給
    付原告140,117元，及自98年7月13日起至清償日止，按年息
    百分之五計算之利息，為有理由，應予准許。其逾此範圍之
    請求，則屬無據，應予駁回。
七、本件為所命給付金額未逾50萬元之判決，於原告勝訴部分，
    爰依職權宣告假執行。被告陳明願供擔保免為假執行，核無
    不合，爰酌定相當擔保金額准許之。至於原告敗訴部分，其
    假執行之聲請，即失所附麗，應併予駁回。
八、本件事證已臻明確，兩造其餘陳述及主張，核與本件判決無
    影響，爰不一一論述，附此敘明。
九、本件原告提起刑事附帶民事訴訟，而由本院刑事庭依刑事訴
    訟法第504條第1項規定，裁定移送前來，依同條第2項規定
    免繳納裁判費，其於本院審理期間，亦未滋生其他訴訟必要
    費用，並無訴訟費用負擔問題，附予敘明。
十、結論：本件原告之訴為一部有理由，一部無理由，依民事訴
    訟法第389條第1項第5款、第392條第2項，判決如主文。
中    華    民    國    99    年    6    月    15     日
                  民事第三庭       法  官  謝慧敏
以上正本係照原本作成
如對本判決上訴，須於判決送達後20日內向本院提出上訴狀
中    華    民    國    99    年    6    月    15     日
                                   書記官  王志

司法院資訊處製作；財團法人民間司法改革基金會備份。
